臺灣板橋地方法院刑事判決　　　　　　　　　　　　　九十三年度訴字第一三二號
　　公　訴　人　臺灣板橋地方法院檢察署檢察官
　　被　　　告　甲○
右列被告因槍砲彈藥刀械管制案件，經檢察官提起公訴（九十二年度偵緝字第一五八
二號），本院判決如左：
    主  文
甲○無罪。
    理  由
一、公訴意旨略以：被告甲○於不詳時間、地點取得改造貝瑞塔手槍一枝（槍枝管制
    編號0000000000號）、改造子彈三顆後，即無故持有前開改造之槍彈
    。被告於民國（下同）九十二年三月二十日凌晨，與丙○○同至臺北縣板橋市○
    ○○路三十一號內把玩電動玩具機臺，然因被告懷疑員警欲捉拿渠，乃將放有上
    揭改造貝瑞塔手槍一枝、改造子彈三顆、被告
    ＳＮＯＯＰＹ小皮包之黑色霹靂包一只交付與丙○○後，逕行離去。丙○○明知
    黑色霹靂包內藏有改造槍彈，猶收受後放置於騎乘之車號ＧＪＤ－四九二號機車
    置物箱內（丙○○因此涉犯違反槍砲彈藥刀械管制條例案件，業經本院於九十二
    年八月十一日以九十二年訴字第二一○三判決有期徒刑一年二月，並於九十二年
    十二月四日確定）。嗣經警據報於同日凌晨二時二十分許，在臺北縣板橋市○○
    ○路三十一號前查獲丙○○持有槍彈，經由丙○○供出，始為警偵知上情。因認
    被告涉犯槍砲彈藥刀械管制條例第十一條第四項持有改造槍枝罪及第十二條第四
    項持有子彈罪嫌。
二、按犯罪事實應依證據認定之，無證據不得認定其犯罪事實；又不能證明被告犯罪
    者，即應諭知無罪之判決，刑事訴訟法第一百五十四條第二項、第三百零一條第
    一項分別定有明文。又犯罪事實之認定，應憑真實之證據，證據是否真實尚欠明
    確，自難以擬制推測之方法，為其判斷之基礎；而定犯罪事實之證據，係指足以
    認定被告確有犯罪行為之積極證據而言，該項證據自須適合於被告犯罪事實之認
    定，始得採為斷罪資料，最高法院五十三年著有臺上字第六五六號、二十九年上
    字第三一○五號判例。且刑事訴訟法上證明之資料，無論其為直接或間接證據，
    均須達於通常一般之人均不致有所懷疑，而得確信其為真實之程度，始得據為有
    罪之認定，若其關於被告是否犯罪之證明未能達此程度，而有合理懷疑之存在，
    致使無從形成有罪之確信，根據「罪證有疑，利於被告」之證據法則，即不得遽
    為不利被告之認定，亦有最高法院七十六年度臺上字第四九八六號判例可稽。其
    以情況證據（即間接證據）斷罪時，尤須基於證據在直接關係上所可證明之他項
    情況事實，本乎推理作用足以確證被告有罪，方為合法，不得徒憑主觀上之推想
    ，將一般經驗上有利被告之其他合理情況逕予排除，此觀諸最高法院三十二年上
    字第六十七號判例意旨亦甚彰明。
三、本件公訴人認被告甲○涉有未經許可持有改造槍彈之罪嫌，無非以上揭事實，業
    據證人丙○○指證明確，並有扣案改造槍彈可佐，且上揭槍彈經內政部警政署刑
    事警察局鑑定結果，確有殺傷力為依據。
四、訊據被告堅決否認有右揭犯行，辯稱：渠未曾持有上揭槍彈，警方查扣裝有扣案
    槍彈之黑色霹靂包，係證人丙○○在電玩店內向渠借用的，當時霹靂包內之身分
    證、汽車駕駛執照、健保卡及ＳＮＯＯＰＹ小皮包亦一併交與證人丙○○，渠不
    知為何黑色霹靂包內會被查獲槍彈等語。
五、經查：
（一）、被告供認渠與證人丙○○於九十二年三月十九日晚間十時左右，共乘車號Ｇ
        ＪＤ－四九二號機車至臺北縣板橋市○○○路三十一號電動玩具店，渠在店
        內把玩電動玩具，並在店內將自有之黑色霹靂包交付與證人丙○○等情（詳
        參臺灣板橋地方法院檢察署九十二年度偵緝字第一五八二號卷第十四頁、第
        十五頁九十二年九月二十四日詢問筆錄、本院九十三年二月二十四日準備程
        序筆錄、九十三年三月十九日、四月十二日審判筆錄），核與證人丙○○於
        警詢、檢察官詢問及本院審理時證述情節相符（詳參臺灣板橋地方法院檢察
        署九十二年度偵字第六二○三號卷第六頁九十二年三月二十日警詢筆錄、臺
        灣板橋地方法院檢察署九十二年度偵緝字第一五八二號第二十七頁九十二年
        十月二十一日詢問筆錄、本院九十三年四月十二日審判筆錄）所證內容相符
        ；又警察捕獲證人丙○○時，於上開機車置物箱內查獲被告所有之黑色霹靂
        包一只（內有被告之
        ，有前揭證物扣案可佐；而上揭黑色霹靂包內扣得之槍彈，經送內政部警政
        署刑事警察局以性能檢驗法、試射法鑑定結果，認送鑑改造手槍一枝（槍枝
        管制編號0000000000號），係仿ＢＥＲＥＴＴＡ廠８４型半自動
        手槍製造之玩具手槍換裝土造金屬槍管而成之改造手槍，機械性能良好，可
        擊發適用子彈，認具殺傷力；送鑑改造子彈三顆，認均係玩具槍用金屬彈殼
        加裝直徑約６．３ｍｍ金屬彈頭組合而成之改造子彈，採樣一顆試射，可擊
        發，認具殺傷力，有該局九十二年五月一日刑鑑字第○九二○○四九三五八
        號槍彈鑑定書一件附卷可稽。堪信被告前揭自白，與事實相符。
（二）、本件爭點厥為被告是否曾持有扣案之槍、彈：
    １、證人丙○○雖於警詢、檢察官詢問及本院審理時均指：被告自稱為防警方追
        查，將裝有扣案槍彈之黑色霹靂包放入伊騎乘車號ＧＪＤ－四九二號機車之
        置物箱內云云（詳參同前所載筆錄）。惟證人丙○○之證言，有下列瑕疵：
        ；
    （１）、證人丙○○證言：被告稱帶槍械是要去找人打架，伊就載他去南雅夜市
            云云（詳參臺灣板橋地方法院檢察署九十二年度偵字第六二○三號卷第
            六頁警詢筆錄）；然對照被告與證人丙○○均供承：九十二年三月十九
            日晚間十時至翌日（二十日）凌晨二時左右，被告均在電動玩具店內把
            玩機具，在警方查獲證人丙○○前，證人丙○○與被告係動身前往南雅
            夜市吃宵夜之途中，因證人丙○○折返機車停放處，而為警捕獲（參同
            前所載筆錄）。因此，被告於九十二年三月十九日晚間十時抵達電動玩
            具店起，迄證人丙○○為警查獲持有槍彈止，並無任何攜槍尋隙之動作
            。是證人丙○○證稱被告攜帶槍彈動機係為打架云云，應非可採。
    （２）、又證人丙○○多次證言：當天伊與被告去玩電動，聽聞有警察要來，被
            告懷疑有警察來抓，故將黑色霹靂包交伊置於伊騎乘之機車置物箱內云
            云（詳參臺灣板橋地方法院檢察署九十二年度偵字第六二○三號卷第五
            頁、第六頁九十二年三月二十日警詢筆錄、第三一頁九十二年三月二十
            日詢問筆錄、第三八頁、第三九頁九十二年五月二十日詢問筆錄、本院
            九十三年四月十二日審判筆錄）。惟證人丙○○於本院審理時證述：在
            伊附近機臺沒有人把玩，自九十二年三月十九日晚間十時至翌日凌晨二
            時左右停留於該電玩店內期間，並無人打電話給被告（詳參本院九十三
            年四月十二日審判筆錄）。是無人在店內直接接觸被告，亦無人以撥打
            電話方式聯絡正在把玩機臺之被告，則被告何以憑空知悉有警察將來之
            事而預請證人丙○○藏放槍彈？
    （３）、綜上以觀，證人丙○○既就被告持有槍彈之證言，有前揭重大瑕疵，自
            難單憑證人丙○○指證，遽入被告持有槍、彈之罪名。
    ２、經本院依職權通知承辦警察乙○○到庭，雖其證言：證人丙○○係由民眾檢
        舉有人持槍，伊在現場埋伏見證人丙○○準備騎機車離去時，才上前圍捕等
        語（詳參本院九十三年三月十九日審判筆錄），堪認證人丙○○確因持有扣
        案槍、彈而為警逮捕。然就其所證述：民眾報案指稱持槍有二人，其中一人
        腰際插一把槍，還有亮出來，後來其中一人已離去云云，應屬傳聞證據；且
        此與證人丙○○證言：扣案之槍彈未曾自黑色霹靂包中取出一情相悖。公訴
        人亦未能提出報案民眾之個人資料，進而依法傳喚到庭作證，並保障被告之
        對質詰問權，故證人乙○○此部分之證言，無從引為不利於被告之證據。
    ３、再查，扣案槍彈在被告所有黑色霹靂包內尋獲，其內並有被告
        駕駛執照、健保卡及ＳＮＯＯＰＹ皮包，已如前述，惟被告辯稱：黑色霹靂
        包出借與證人丙○○等語。雖證人丙○○否認此情，並以：係被告將黑色霹
        靂包交與伊放入機車置物箱內為詞云云。然以被告與證人丙○○為朋友關係
        ，出借皮包，亦屬人情之常；而被告抵達電動玩具店後，即把玩店內機臺，
        證人丙○○在旁陪同，衡情，證人丙○○較被告有可能四處活動。因此，在
        不能排除證人丙○○或其他人將扣案槍彈置入被告所有之黑色霹靂包內可能
        性之情形下，尚難使人確信被告有持有槍、彈之犯行。
    ４、綜上所述，參互印證，證人丙○○、乙○○之證詞尚難遽採，扣案之證物，
        亦無從遽為認定被告確有持有槍彈之犯行；本件依調查所得證據尚不足以證
        明被告確實持有槍、彈之犯行，此外復查無其他積極證據足資證明被告有右
        述犯行，揆諸首開說明，既不能證明被告犯罪，自應為無罪之諭知。
據上論斷，應依刑事訴訟法第三百零一條第一項，判決如主文。
本件經檢察官魏正杰到庭執行職務。
中　　　華　　　民　　　國　　九十三　　年　　　五　　　月　　　七　　　日
              臺灣板橋地方法院刑事第六庭
                            審判長法  官  高玉舜
                                  法　官　邱育佩
                                  法　官　劉景宜
右正本證明與原本無異
如不服本判決應於送達後十日內向本院提出上訴狀
                                  書記官  田世杰
中　　　華　　　民　　　國　　九十三　　年　　　五　　　月　　　七　　　日
